【裁判字號】    99,訴,2617
【裁判日期】    991013
【裁判案由】    違反槍砲彈藥刀械管制條例
【裁判全文】
臺灣臺中地方法院刑事判決              99年度訴字第2617號
公  訴  人  臺灣臺中地方法院檢察署檢察官
被      告  乙○○
指定辯護人  義務辯護人蔡瑞麒律師
上列被告因違反槍砲彈藥刀械管制條例案件，經檢察官提起公訴
（99年度偵字第12559號），本院判決如下：
    主    文
乙○○未經許可，寄藏可發射子彈具有殺傷力之改造手槍，累犯
，處有期徒刑參年貳月，併科罰金新臺幣伍萬元，罰金如易服勞
役，以新臺幣壹仟元折算壹日。扣案之仿GLOCK廠17型半自動手
槍製造之改造手槍壹支（槍枝管制編號0000000000號、含彈匣壹
個）沒收。
    犯罪事實
一、乙○○前因違反肅清煙毒條例案件、麻醉藥品管理條例案件
    ，經臺灣高等法院臺中分院以86年度上訴字第179號判處有
    期徒刑10年、3年5月（嗣經減為1年8月又15日）、5月（嗣
    經減為2月又15日）確定後，再經合併定其應執行有期徒刑
    11年6月，而於民國95年12月15日因縮短刑期假釋付保護管
    束出監，嗣於97年5月20日假釋付保護管束期滿，未經撤銷
    ，以已執行完畢論。
二、乙○○明知可發射子彈具有殺傷力之改造手槍係槍砲彈藥刀
    械管制條例第4條第1項第1款所列管之槍砲，非經主管機關
    之許可，不得無故寄藏、持有，竟於98年12月間某日，在彰
    化縣社頭鄉○○路826號之住處內，基於寄藏具有殺傷力之
    改造手槍之犯意，應允綽號「阿秤仔」之成年男姓友人委託
    ，代為寄藏可發射子彈具有殺傷力之仿GLOCK廠17型半自動
    手槍製造之改造手槍1支（槍枝管制編號0000000000號、含
    彈匣1個）；嗣為繼續寄藏上開改造手槍，又於99年2月下旬
    間，將上開改造手槍攜至其位於臺中市○○區○○路一段28
    號9樓之6之租屋處繼續藏放。嗣於99年5月20日16時30分許
    ，為警持本院核發之99年度聲搜字第1824號搜索票至其上開
    東大路租屋處執行搜索，當場扣得上開改造手槍1支（含彈
    匣1個），始查悉上情。
三、案經臺中市警察局報請臺灣臺中地方法院檢察署檢察官偵查
    起訴。
    理    由
一、證據能力之說明：
（一）按法院或檢察官依刑事訴訟法第208條規定囑託醫院、學
      校或其他相當之機關、團體為鑑定時，祇須其以言詞或書
      面提出之鑑定報告，符合刑事訴訟法第206條第1項、第20
      8條所規定之形式要件，即具有證據能力，此即屬於刑事
      訴訟法第159條第1項所稱「法律有規定」之特別情形。而
      刑事訴訟之鑑定，為證據調查方法之一種，係指由具有特
      別知識經驗之人或機關，就特別需要特殊知識經驗之事項
      ，予以鑑識、測驗、研判及斷定，供為法院或檢察官認定
      事實之參考。刑事訴訟法第198條規定：「鑑定人由審判
      長、受命法官或檢察官就下列之人選任一人或數人充之：
      一、就鑑定事項有特別知識經驗者。二、經政府機關委任
      有鑑定職務者。」，第208第1項前段規定：「法院或檢察
      官得囑託醫院、學校或其他相當之機關、團體為鑑定」即
      本此旨。上級檢察機關首長基於辦案實務需要，函示指定
      某類特殊案件之待鑑事項，囑託某一或某些特別具有該項
      專門知識經驗之機關，予以鑑定，並非法所不許（最高法
      院96年度台上字第4177號刑事判決要旨供參）。而內政部
      警政署刑事警察局業經臺灣高等法院檢察署檢察長概括囑
      託為有關「槍彈有無殺傷力之鑑定」此鑑定項目之鑑定機
      關（臺灣高等法院檢察署92年10月15日檢文允字第092100
      1322號函附之臺灣高等法院檢察署檢察長概括選任鑑定人
      或囑託鑑定機關〈團體〉名冊參照），故卷附內政部警政
      署刑事警察局99年6月2日刑鑑字第0990070886號鑑定書（
      詳偵卷第76至79頁），係就本件扣得槍枝鑑定結果之書面
      報告，揆諸上開說明，即不受刑事訴訟法第158條之3及同
      法第159條第1項之限制，自得作為證據。
（二）按被告以外之人於審判外之言詞或書面陳述，除法律有規
      定者外，不得作為證據，刑事訴訟法第159條第1項固定有
      明文。惟按被告以外之人於審判外之陳述，雖不符前四條
      之規定，而經當事人於審判程序同意作為證據，法院審酌
      該言詞陳述或書面陳述作成時之情況，認為適當者，亦得
      為證據；當事人、代理人或辯護人於法院調查證據時，知
      有第159條第1項不得為證據之情形，而未於言詞辯論終結
      前聲明異議者，視為有前項之同意，亦為同法第159條之5
      第1項、第2項所明文規定。查下列經引用作為本案證據資
      料之供述證據，固屬於被告以外之人於審判外之書面陳述
      ，惟已於審理期日提示並告以要旨後，檢察官、被告及辯
      護人均知悉該等證據係被告以外之人於審判外之陳述，而
      均未於言詞辯論終結前表示異議，本院審酌上開證據作成
      時之情況，認為適當，依刑事訴訟法第159條之5第1項、
      第2項規定，均應有證據能力。
（三）卷附之槍枝初鑑照片及現場蒐證照片，均係屬機械性紀錄
      特徵，也就是認識對象的是數位相機鏡頭，透過鏡頭形成
      的畫面轉化為電磁紀錄檔案儲存於記憶卡設備內，再還原
      列印於紙上，故照相中不含有人的供述要素，在現實情形
      與作為傳達結果的照相，在內容上的一致性是透過機械的
      正確性來加以保障的，在照相中並不存在人對現實情形的
      知覺、記憶，在表現時經常可能發生的錯誤（如知覺的不
      準確、記憶隨時間推移而發生的變化、遺忘），故照相乃
      非供述證據，並無傳聞法則之適用，而上開照片既係透過
      相機拍攝後列印所得，且與本案犯罪事實具有關聯性，而
      被告及其辯護人對於上揭照片均未表示異議，復查無有何
      執法人員違法取得之情事，且查無不得作為證據之事由，
      依法自得作為證據，而有證據能力。至於扣案之仿GLOCK
      廠17型半自動手槍製造之改造手槍1支（槍枝管制編號000
      0000000號、含彈匣1個），亦非供述證據，無傳聞法則之
      適用，且係由員警持本院所核發之搜索票，依法定程序合
      法執行搜索所扣得，與本案本具有關聯性，當有證據能力
      ，均併予敘明。
二、認定犯罪事實之依據：
    訊據被告乙○○對於上開事實均坦承不諱，復有本院99年度
    聲搜字第1824號搜索票、臺中市警察局刑警大隊搜索扣押筆
    錄、扣押物品目錄表（詳警卷第1至5頁）、臺中市警察局槍
    枝初步檢視報告表、槍枝初鑑相片（詳警卷第30至33頁）、
    現場蒐證照片（詳警卷第37至39頁、第41至43頁）附卷可稽
    ，並有前揭仿GLOCK廠17型半自動手槍製造之改造手槍1支（
    槍枝管制編號0000000000號、含彈匣1個）扣案可佐。而扣
    案之上開改造手槍，經送內政部警政署刑事警察局以檢視法
    、性能檢驗法及試射法鑑驗結果，認為送鑑手槍1支（槍枝
    管制編號0000000000號、含彈匣1個），係改造手槍，由仿
    GLOCK廠17型半自動手槍製造之槍枝，換裝土造金屬槍管而
    成，擊發功能正常，可供擊發適用子彈使用，認具殺傷力，
    有該局99年6月2日刑鑑字第0990070886號鑑定書存卷可憑（
    詳偵卷第76至79頁）。基此，堪認被告自白核與事實相符，
    得為證據，且堪採信。綜上所述，本案事證業臻明確，被告
    上開犯行，洵堪認定，應依法論科。
三、論罪科刑部分：
（一）按寄藏與持有，均係將物置於自己實力支配之下，僅寄藏
      必先有他人之持有行為，而後始為之受寄代藏而已，故寄
      藏之受人委託代為保管，其保管之本身，亦屬持有，不過
      此之持有係受寄之當然結果；槍砲彈藥刀械管制條例係將
      「持有」與「寄藏」為分別之處罰規定，則單純之「持有
      」，固不包括「寄藏」，但「寄藏」之受人委託代為保管
      ，其保管之本身所為之「持有」，既係「寄藏」之當然結
      果，法律上自宜僅就「寄藏」行為為包括之評價，不應另
      就「持有」予以論罪（最高法院74年台上字第3400號判例
      要旨參照）。次按持有槍、彈罪，其持有之繼續為行為之
      繼續，而非狀態之繼續，亦即一經意圖犯罪而持有槍枝，
      該罪雖告成立，但其完結，須繼續至持有行為終了之時為
      止（最高法院79年度台非字第264號判決可資參照）。是
      核被告乙○○所為，係犯槍砲彈藥刀械管制條例第8條第4
      項之未經許可寄藏可發射子彈具有殺傷力之改造手槍罪，
      其因寄藏而持有上開改造槍枝之低度行為，為寄藏之高度
      行為所吸收，不另論罪。
（二）查被告乙○○前因違反肅清煙毒條例案件、麻醉藥品管理
      條例案件，經臺灣高等法院臺中分院以86年度上訴字第17
      9號判處有期徒刑10年、3年5月（嗣經減為1年8月又15日
      ）、5月（嗣經減為2月又15日）確定後，再經合併定其應
      執行有期徒刑11年6月，而於95年12月15日因縮短刑期假
      釋付保護管束出監，嗣於97年5月20日假釋付保護管束期
      滿，未經撤銷，以已執行完畢論，有臺灣臺中地方法院檢
      察署刑案資料查註紀錄表及臺灣高等法院被告前案紀錄表
      在卷可稽，其於受有期徒刑之執行完畢後，五年內故意再
      犯本件有期徒刑以上之罪，為累犯，應依刑法第47條第1
      項規定加重其刑。
（三）按刑之量定，為求個案裁判之妥當性，法律固賦予法院裁
      量權，但此項裁量權之行使，除應依刑法第57條規定，審
      酌行為人及其行為等一切情狀，為整體之評價，並應顧及
      比例原則與平等原則，使罪刑均衡，輕重得宜，以契合社
      會之法律感情。本院審酌被告乙○○所犯槍砲彈藥刀械管
      制條例第8條第4項之未經許可寄藏可發射子彈具有殺傷力
      之改造手槍罪之法定本刑為「處3年以上10年以下有期徒
      刑，併科新臺幣700萬元以下罰金」，亦即立法者針對同
      為未經許可寄藏可發射子彈具有殺傷力之改造手槍之犯罪
      行為人，已考量各種犯罪動機目的不一而足，犯罪情節輕
      重亦未盡相同，寄藏行為所造成危害社會之程度各屬有異
      ，故在自由刑部分制定輕則3年、重則10年之有期徒刑刑
      度，罰金刑部分亦制定新臺幣1000元以上（刑法第33條第
      5款）、新臺幣700萬元以下之範圍，業已賦予法院量刑之
      合理裁量空間，再考量近年來黑槍氾濫，社會秩序惡化，
      非嚴格查禁非法槍砲彈藥，不足以維護社會治安，且依據
      目前實務經驗，發現許多槍擊案件，幾乎都是使用土（改
      ）造手槍，由此可見土（改）造槍枝危害之鉅，有修正加
      重土（改）造槍枝刑度之必要，以避免持用土（改）造槍
      枝危害社會治安（詳參槍砲彈藥刀械管制條例第8條於94
      年1月26日修法之立法理由），從而，本案尚難認有何犯
      罪之情狀顯可憫恕，認科以最低度刑仍嫌過重之情形，故
      辯護人主張應依刑法第59條減輕被告刑度一節，要非有據
      ，併此敘明。
（四）爰審酌被告乙○○無視法律之禁令，擅自受託寄藏上開具
      殺傷力之改造手槍，對社會治安所造成之潛在危害不容輕
      縱，惟犯後始終坦承犯行之態度良好，犯罪手段平和，幸
      尚未因而滋生其它犯罪實害，即已為警查獲，其犯罪所生
      損害尚非惡重，暨其另有施用毒品及酒後駕車等犯罪前科
      之素行（詳卷附臺灣高等法院被告前案紀錄表）、國中肄
      業之智識程度（詳警詢筆錄教育程度欄之記載）、無業之
      生活狀況（詳警詢筆錄職業欄之記載）等一切情狀，量處
      如主文所示之刑，並就併科罰金部分，諭知易服勞役之折
      算標準。
（五）扣案之仿GLOCK廠17型半自動手槍製造之改造手槍1支（槍
      枝管制編號0000000000號、含彈匣1個），係槍砲彈藥刀
      械管制條例第4條第1項第1款所稱之槍砲，依同條例第5條
      之規定，非經中央主管機關許可不得製造、販賣、運輸、
      持有及轉讓，係違禁物，應依刑法第38條第1項第1款規定
      ，不問屬於被告與否，宣告沒收。（至於另為警扣得之子
      彈2顆，經內政部警政署刑事警察局鑑定後，認為均非制
      式子彈，其中1顆無法擊發，另1顆雖可擊發但發射動能不
      足，均不具殺傷力，有前揭該局99年6月2日刑鑑字第0990
      070886號鑑定書存卷可憑，故此部分既與槍砲彈藥刀械管
      制條例第12條第4項之構成要件未合，且其鑑驗完畢所餘
      子彈、彈殼亦非屬違禁物，爰均不另為沒收之諭知，併此
      記明）
四、據上論斷，應依刑事訴訟法第299條第1項前段，槍砲彈藥刀
    械管制條例第8條第4項，刑法第11條前段、第42條第3項前
    段、第38條第1項第1款，判決如主文。
本案經檢察官甲○○到庭執行職務。
中    華    民    國    99    年    10    月    13    日
              刑事第十庭    審判長法  官  張恩賜
                                  法  官  楊萬益
                                  法  官  廖慧如
以上正本證明與原本無異。
如不服本判決應於收受判決後10日內向本院提出上訴書狀，並應
敘述具體理由。其未敘述上訴理由者，應於上訴期間屆滿後20日
內向本院補提理由書（均須按他造當事人之人數附繕本）「切勿
逕送上級法院」。
中    華    民    國    99    年    10    月    13    日
                                  書記官  張宏清
附錄本案論罪科刑法條：
槍砲彈藥刀械管制條例第8條
未經許可，製造、販賣或運輸鋼筆槍、瓦斯槍、麻醉槍、獵槍、
空氣槍或第4條第1項第1款所定其他可發射金屬或子彈具有殺傷
力之各式槍砲者，處無期徒刑或5年以上有期徒刑，併科新臺幣1
千萬元以下罰金。
未經許可，轉讓、出租或出借前項所列槍枝者，處5年以上有期
徒刑，併科新臺幣1千萬元以下罰金。
意圖供自己或他人犯罪之用，而犯前二項之罪者，處無期徒刑或
7年以上有期徒刑，併科新臺幣1千萬元以下罰金。
未經許可，持有、寄藏或意圖販賣而陳列第1項所列槍枝者，處3
年以上10年以下有期徒刑，併科新臺幣700萬元以下罰金。
第1項至第3項之未遂犯罰之。

司法院資訊處製作；財團法人民間司法改革基金會備份。
